【裁判字號】    97,破抗,22
【裁判日期】    970304
【裁判案由】    宣告破產
【裁判全文】
臺灣高等法院民事裁定                  97年度破抗字第22號
抗  告  人  亞太固網寬頻股份有限公司
法定代理人  乙○○
代  理  人  賴中強律師
上列抗告人就相對人友台企業股份有限公司、力長企業股份有限
公司聲請破產宣告事件，對於中華民國九十六年九月二十日臺灣
臺北地方法院九十六年度破字第四五號裁定，提起抗告，本院裁
定如下：
    主      文
抗告駁回。
抗告費用由抗告人負擔。
    理      由
一、原裁定意旨略以：「聲請人（本件抗告人）並未舉證證明其
    業已賣出並交付黃豆予相對人友台公司及力長公司（下稱相
    對人等），即難認聲請人對相對人等確有如附表所示之貨款
    債權；再者，相對人等分別有如附表所示之資產，該資產金
    額亦遠逾聲請人所主張之債權金額，並無不能清償債務之情
    事。從而，聲請人請求宣告相對人等破產，即屬無據，應予
    駁回。」等語。
二、抗告意旨略以：「(一)相對人力長公司積欠抗告人新台幣（下
    同）一億零五百萬元借款，逾期未清償，並已不能支付。(二)
    相對人力長公司各項票據債權、借款等共六十四億以上之債
    務。力長公司負債已大於資產，依法應宣告破產。」等語。
三、按破產，對債務人不能清償債務者，宣告之；破產法第五十
    七條定有明文。惟破產宣告聲請人之聲請是否屬實，是否符
    合要件，法院於破產事件裁定前，得依職權為必要之調查，
    破產法第六十三條第二項前段亦有明文。又按破產程序乃於
    債務人不能清償其債務時，為使多數債權人獲得平等滿足，
    並兼顧債務人之利益，而就債務人之總財產，由法院參與之
    一般強制執行程序之謂。如債務人確係無財產，則破產財團
    即不能構成，無從依破產程序清理債務，參照破產法第一百
    四十八條之旨趣，自應依同法第六十三條規定以裁定駁回其
    聲請（司法院院字第一五０五號解釋參照）。準此，如構成
    破產財團之債務人財產，明顯不足清償破產財團費用及財團
    債務時，依破產法第一百四十八條規定，法院於宣告破產後
    ，隨即須同時宣告破產程序終止，此無異徒增破產程序及費
    用之浪費，且無益於債務人及其他債權人，故聲請宣告破產
    即為無實益，仍應以裁定駁回破產宣告之聲請。
四、經查抗告人於本院所提資料顯示，相對人力長公司之債權人
    及負債總額有：抗告人各於九十二年七月二十八日、九月
    十日借款於相對人力長公司八千萬元及二千五百萬元，共一
    億零五百萬元。（參本院卷抗證一至五）各項票據債權、
    借款等共六十四億以上之債務。抗告人因而主張相對人負債
    已大於資產，依法應宣告破產云云。惟查原法院曾發函通知
    抗告人陳報其出賣黃豆予相對人等之證明資料（例送貨單、
    簽收單等），因提出該等資料並非困難，惟抗告人於九十六
    年八月十七日收受該通知函後，迄今仍未補正其確實曾賣出
    並交付黃豆予相對人等之證明資料。況台灣台北地方法院檢
    察署九十六年偵字第一四六二號等對第三人王又曾之起訴書
    亦載明：「戊、亞太固網部分：一、(五)王又曾、王令台等人
    、、明知亞太固網並無購買大宗黃豆之必要及可能，竟仍由
    王又曾指示陳明海，於如附表戊五所示時間，以購買黃豆為
    由，並經由如附表戊五所示經辦人員擬具簽呈後，支付如附
    表戊五所示金額予鼎森公司及宏森公司，共達九億八千零三
    十四萬八千三百五十元，並於事後指示甲○○等人，再將前
    述黃豆轉售予友台公司、力長公司等小公司，而補製交易傳
    票虛偽記帳為應收貨款」等語，足認抗告人於原法院所稱其
    與相對人等之黃豆交易乃虛偽買賣，則抗告人所持相對人等
    所出具作為購買黃豆之本票及發票，應為虛偽憑證。從而，
    抗告人執此經上開查證為虛假之四億七千五百八十三萬零一
    百二十一元貨款債權，聲請對相對人為破產之宣告，於法已
    有未合。
五、又查原法院於民國（下同）九十六年五月二日依職權調閱相
    對人等之財產總歸戶資料，初步估計雖至少有如原裁定附表
    所示十三億三千五百四十九萬九千七百六十四元之資產，有
    相對人相對人等之稅務電子閘門財產所得調件明細表各一份
    附卷可查（見原法院卷第一０卷第二０至二八頁、第一一卷
    第二０至二六頁）。惟查：依相對人等財產總歸戶資料可知
    ，其等資產可大約分為不動產、利息收入及投資三部分，因
    關於利息收入及投資兩部分，實際上均係由第三人王又曾以
    其親戚、友人、親信及集團員工掛名負責人之小公司與相對
    人等交互投資暨形式上掛帳利息收入，是並無實質上資產價
    值（參王又曾之起訴書）。故相對人等所有之資產，應認僅
    有不動產部分具有實際價值，故而其等實際具有價值之資產
    計有：相對人友台公司：尚有土地二四筆、建物六筆，合
    計價值為七億四千九百二十八萬四千五百八十五元。相對
    人力長公司尚有土地三筆、建物一筆，合計價值為五億二千
    四百一十三萬六千四百六十六元。而原法院依職權向國稅局
    函查相對人等之欠稅金額，國稅局回函表示相對人等欠稅金
    額分別為三萬四千七百五十八元、三十萬四千三百一十九元
    ，此亦有該局大安分局九十六年五月十八日財北國稅大安營
    所字第0960023288號函及其附件資料（見原法院卷第一卷第
    一九五、一九六頁）在卷可憑。又查其中力長公司所有之三
    筆不動產已設有最高限額抵押債權共四十七億四千萬元（十
    九億二千萬元＋九億元＋十九億二千萬元），扣除已清償部
    分，現猶有三十七億一千五百三十五萬元之欠款尚未清償（
    見本院卷抗證六）。綜上所述可知，相對人力長公司雖仍有
    不動產價值五億二千四百一十三萬六千四百六十六元之實際
    資產，然仍有逾三十七億元具別除權性質而得不依破產程序
    行使其權利之現實債務，是優先扣除力長公司上開欠稅金額
    及其最高限額抵押權人行使別除權受償後，勢必無餘額可構
    成破產財團，更無得以支付財團費用及財團債務之餘地。從
    而抗告人聲請宣告力長公司破產，顯無實益。是本院認為，
    原裁定對力長公司雖以其財產仍逾其所負債務為由而駁回抗
    告人於原法院破產聲請，但依上開所述，力長公司之資產顯
    係無法構成破產財團，破產聲請應無實益，故其駁回抗告人
    聲請之理由雖與本院所認定有所差異，但結論並無不同，仍
    應予以維持。抗告意旨指摘原裁定不當，求為廢棄，無理由
    ，應予駁回。
六、據上論結，本件抗告無理由，爰裁定如主文。
中    華    民    國    97    年    3     月    4     日
                    民事第三庭
                        審判長法  官    林敬修
                              法  官    黃騰耀
                              法  官    藍文祥
正本係照原本作成。
本裁定除以適用法規顯有錯誤為理由，並經本院許可外，不得再
抗告。如提起再抗告，應於收受後10日內委任律師為訴訟代理人
向本院提出再抗告狀。並繳納再抗告費新台幣一千元。
中    華    民    國    97    年    3     月    5     日
                              書記官    顧倪淑貞


司法院資訊處製作；財團法人民間司法改革基金會備份。
